【裁判字號】    99,上訴,2391
【裁判日期】    990910
【裁判案由】    搶奪等
【裁判全文】
臺灣高等法院刑事判決                99年度上訴字第2391號
上  訴  人
即  被  告  甲○○
上列上訴人因搶奪等案件，不服臺灣臺北地方法院99年度訴字第
655號，民國99年6月21日第一審判決（起訴案號：臺灣臺北地方
法院檢察署99年度偵字第8033、8328、8729、9000號），提起上
訴，本院判決如下：
    主  文
上訴駁回。
    事  實
一、甲○○因(1)毒品危害防制條例案件，經臺灣板橋地方法院（
    下稱板橋地院）以96年度易字第1104號判處有期徒刑3月（
    減為1月15日），(2)竊盜案件，經板橋地院以96年度簡字第
    2177號判處有期徒刑3月（減為1月15日），(3)竊盜案件，經
    臺灣臺北地方法院（下稱臺北地院）以96年度易字第1734號
    判處有期徒刑5月確定，前開(1)、(2)、(3)案件合併定應執行
    有期徒刑7月；再因竊盜案件，經臺北地院(4)以96年度易字
    第2450號判處有期徒刑3月、3月，(5)以96年度易字第2913號
    判處有期徒刑4月，(6)以97年度簡字第1335號判處有期徒刑3
    月確定，前開(4)、(5)、(6)案件合併定應執行有期徒刑1年5月
    ；另於(7)94、95年間因竊盜、妨害自由案件，經臺北地院以
    94年度簡字第3238號判處拘役30日（減為15日）、95年度易
    字第1610號判處拘役20日（減為10日）、板橋地院以95年度
    簡字第3912號判處拘役60日（減為30日）確定，3案合併定
    應執行拘役50日；(8)95年間竊盜案件，經臺北地院以95年度
    易字第2661號判處拘役50日（減為25日）、板橋地院以96年
    度簡字第5761號判處拘役70日、80日、96年度簡字第4850號
    判處拘役50日、96年度簡字第7014號判處拘役50日確定，5
    案合併定應執行拘役120日；所合併定應執行之有期徒刑、
    拘役案件接續執行，迄民國98年12月22日縮短刑期執行完畢
    。猶不知悔改：
  (一)於99年3月27日上午，騎乘腳踏車至臺北市○○區○○街遊
    蕩時，見擺攤小販丙○○○已年邁，竟意圖為自己不法之所
    有，於同是上午11時40分許，在臺北市○○區○○街235巷
    口，向丙○○○佯稱欲購買新臺幣（下同）500元檳榔云云
    ，趁丙○○○轉身至後方檳榔櫃取貨、離開前方香菸櫃未及
    防備之際，強行伸手入香菸櫃抓取香菸，幸丙○○○見狀吹
    哨、高喊搶劫，現場民眾曾志明聞聲見狀後立刻衝前拉扯甲○○，甲○○因一時慌張致拿取之香菸散落一地而未得逞，
    曾志明即會同巡邏員警，當場逮捕甲○○（即原審事實(二)部
    分）。
  (二)於99年4月5日下午10時37分許，在臺北市○○區○○路、廣
    州街口，見以四輪機車販售彩券之乙○○行動不便，竟意圖
    為自己不法之所有，為移轉乙○○之注意力，向乙○○佯稱
    欲購買刮刮樂彩券云云，趁機靠近乙○○之身旁，待乙○○
    未及防備之際，伸手強行拿取擺放機車上之「財神到刮刮樂
    」彩券8張（價值8百元），得手後騎乘腳踏車逃逸，經現場
    民眾林昆樺追捕至同一路口而逮捕甲○○，並扣得前開彩券
    8張（即原審事實(四)部分）。
二、案經被害人丙○○○、乙○○訴請臺北市政府警察局萬華分
    局（下稱萬華分局）報告臺灣臺北地方法院檢察署（下稱臺
    北地檢署）檢察官偵查後起訴。
    理  由
一、就事實(一)部分（即原審事實(二)），被告於事實(一)所示之時、
    地向告訴人即被害人丙○○○表示欲購買500元檳榔，當場
    為現場民眾曾志明逮捕等事實，被告固坦承不諱，惟矢口否
    認有何搶奪之犯行，辯稱：至該檳榔攤尚未為任何動作，告
    訴人丙○○○即大喊搶劫，致伊無端為現場之民眾壓制，惟
    伊之手並未曾伸入香菸櫃內、現場並無任何香菸散落之事，
    且告訴人丙○○○係攜帶一整盒未拆封之香菸至警局時，始
    當場拆解成一包包云云。惟查：
  1.被告於前揭事實(一)所示時、地向告訴人丙○○○告佯稱購買
    500元檳榔，遭現場民眾曾志明逮捕等事實，為被告坦承不
    諱外，並經證人丙○○○、曾志明於原審具結證述明確；又
    有搜索扣押筆錄（見99年度偵字第8328號偵查卷第19至21頁
    ）、扣押物品目錄表（見同上偵查卷第23頁）、攤販、扣案
    物照片（見同上偵查卷第28至29頁）等在卷可稽。再者，被
    告係趁告訴人丙○○○轉身至放置檳榔處欲拿取檳榔、而稍
    微離香菸櫃之際，即伸手入香菸櫃抓取香菸等事實，亦據證
    人丙○○○、曾志明於原審隔離訊問時證述明確（見原審卷
    第102頁反面、第104頁反面），且告訴人丙○○○之攤櫃係
    檳榔與香菸分開放置，香菸係1包包拆解排放，於逮捕被告
    之時，香菸已散落一地，並未攜帶整盒未拆解之香菸至警局
    等事實，此經隔離詰問證人丙○○○、曾志明二人，互核其
    等之證詞均相符（見原審卷第102頁反面、第103頁反面、第
    104頁反面、第106頁反面、第106頁），被告空言否認，顯
    不可採；且如被告所稱伊未有任何動作之辯解為可採，則為
    何無人伸手進入香菸櫃，香菸櫃內之香菸會散落於地？被告
    如僅係購買檳榔，為何會以手伸入香菸櫃內？可見被告伸手
    入香菸櫃係為抓取香菸一事，堪以認定。
  2.雖被告請求鑑定香菸櫃及香菸上之指紋乙節，惟因香菸並未
    扣案，已經告訴人丙○○○領回後販賣他人，顯無從鑑定，
    而被告以手伸入香菸櫃拿取香菸時，非必會留下其指紋，是
    有無留有指紋可供比對，並非無疑，況告訴人丙○○○稱該
    香菸櫃於本案發生後，因客人來來往往都會碰到（見本院卷
    第41頁），故縱能採取指紋，亦非案發時之跡證，對於本件
    事實之認定亦無幫助，是被告請求鑑定部分，因事證亦已明
    確，且因無勘驗之標的、或非案發時之跡證，而無鑑定之必
    要。
  3.本件事實(一)之部分，事證明確，被告此部分犯行，洵堪認定
    。
二、就事實(二)部分（即原審事實(四)），被告於事實(二)所示之時、
    地拿取告訴人即被害人乙○○之刮刮樂彩券8張等事實，固
    坦承不諱，惟矢口否認有何搶奪犯行，辯稱：本件實係基於
    竊盜之意所為，而辦案之員警亦以竊盜犯將伊移送，何以檢
    察官改依搶劫罪起訴，伊後來有意還款予被害人云云。經查
    ：
  1.被告於事實(二)所示時地，趁告訴人乙○○不及防備之際拿取
    刮刮樂彩券8張後，騎乘腳踏車欲行離去之時遭現場民眾林
    昆樺追捕等事實，除據被告坦承不諱外，並經證人即告訴人
    乙○○、證人林昆樺於警詢證述明確（見99年度偵字第8729
    號偵查卷第12、14頁），且有前開刮刮樂彩券扣案及有前開
    刮刮樂彩券照片在卷可稽（見99年度偵字第8729號偵查卷第
    27頁），而事後告訴人乙○○確認彩券後將之領回等情，有
    贓物認領保管單附卷可參（見99年度偵字第8729號偵查卷第
    25頁），此外並有搜索扣押筆錄、扣押物品目錄表在卷可查
    （見99年度偵字第8729號偵查卷第16至19頁），故上開事實
    亦堪認定。
  2.告訴人乙○○擺設販賣刮刮樂彩券之機車，係以機車後輪加
    裝二個輔助輪，此由告訴人乙○○擺設販賣機車之外觀上即
    可明確辨別其為肢障行動不便之人士，有告訴人乙○○及機
    車之照片附卷可查（見99年度偵字第8729號偵查卷第26頁）
    ；而告訴人乙○○所販賣之彩券係擺放在其乘坐機車之扶手
    處，被告係以告訴人未及防備之方式強取，當場為告訴人察
    覺而高喊搶劫乙節，亦經證人即告訴人乙○○證述明確（見
    99年度偵字第8729號偵查卷第12頁），是被告係趁告訴人未
    及防備搶取他人財物等事實，足以認定；被告辯稱就本案伊
    係竊盜云云，顯係矯飾卸責之詞，不足採信。再者，本件萬
    華分局係以刑法第325條搶奪罪移送臺北地檢署偵辦（見99
    年度偵字第8729號卷第2頁），可見並無被告所稱警方係以
    竊盜罪將伊移送之事，另被告因犯竊盜、搶奪等罪，由檢察
    官聲請羈押，經法院審酌後認被告甫於98年12月23日執行完
    畢，竟又於99年4月5日利用被害人殘障無法追遂被告之機會
    ，竊取彩券犯罪，足認被告有反覆實施同一種犯罪之虞，而
    有羈押之必要，乃裁定羈押（見臺北地院99年度聲羈字第16
    7號卷），顯見檢察官聲請羈押之事由為竊盜、搶奪等罪，
    而法院裁准羈押之事由亦為被告有反覆實施竊盜等犯罪之虞
    ，是檢察官之聲請羈押、法院之裁准羈押均無違誤，被告認
    其遭羈押之事由與經法院判處之罪名不同，尚有誤會，並不
    可採，併此敘明。
  3.綜上所述，本件事實(二)部分，事證明確，被告此部分犯行，
    亦堪認定。
三、核被告事實欄(一)部分（即原審事實(二)）所為，係犯刑法第32
    5條第3項、第1項搶奪未遂罪，事實欄(二)部分（即原審事實
    (四)）之所為，係犯刑法第325條第1項搶奪罪。又被告有事實
    欄所載有期徒刑執行完畢之情形，有被告前案紀錄表可憑，
    其於有期徒刑執行完畢後5年內，故意再犯本案有期徒刑以
    上之上開二罪，均為累犯，應依刑法第47條第1項規定加重
    其刑。被告就事實欄(一)部分（即原審事實(二)）之行為已著手
    於犯罪行為之實行而不遂，為未遂犯，應依刑法第25條第2
    項規定，減輕其刑，此部分並先加後減之；被告所犯上開二
    罪，犯意個別，行為互殊，應分論併罰。又被告以外之人於
    審判外之言詞或書面陳述，除法律有規定者外，不得作為證
    據；又被告以外之人於審判外之陳述，雖不符合同法第159
    條之1至第159條之4之規定，但經當事人於審判程序同意作
    為證據，法院審酌該言詞陳述或書面陳述作成時之情況，認
    為適當者，亦得為證據。當事人、代理人或辯護人於法院調
    查證據時知有第159條第1項不得為證據之情形，而未於言詞
    辯論終結前聲明異議者，視為有前項之同意。刑事訴訟法第
    159條第1項及第159條之5分別定有明文，查本案當事人於原
    審及本院準備程序及審理中，表示對於本判決所引用之各該
    被告以外之人於審判外之陳述其證據能力均不予爭執等語（
    僅對於證人丙○○○、乙○○所為供述之證明力有爭執），
    是本判決上開所引用之各該被告以外之人於審判外之陳述（
    包含書面陳述），固屬傳聞證據，但被告及檢察官於原審及
    本院審判期日對各該證據提示調查時，均未表示異議，並為
    實質之辯論，且迄至言詞辯論終結前均無反對之表示，審酌
    上開證據資料製作時之情況，並無違法不當及證明力明顯過
    低之瑕疵，亦認為以之作為證據應屬適當，其餘所依憑判斷
    之非供述證據，亦查無有何違反法定程序取得之情形，且各
    該證據均經本院於審判期日依法進行證據之調查、辯論，被
    告於訴訟上之防禦權，已受保障，故該等證據資料均有證據
    能力。
四、原審以被告搶奪未遂及搶奪部分之犯行明確，適用刑法第32
    5條第1項、第3項、第25條第1項、第2項、第47條第1項，刑
    法施行法第1條之1之規定，並審酌被告此二部分之犯罪被害
    人所受損害尚輕，為不明數量之香菸（10包約750元）、800
    元財神到刮刮樂彩券，金額非鉅，法益侵害非重，但被告均
    係利用被害人之行動障礙、年歲已高反應不及等身體缺陷而
    進行犯罪，其恃強凌弱之心態令人不齒，再衡量被告犯罪之
    動機、目的、手段、生活狀況、品行、智識程度、被害人之
    特別情況、犯罪所生之危險或損害、被告犯罪後態度等一切
    情狀，認被告甲○○意圖為自己不法之所有，而搶奪他人之
    動產未遂，累犯，處有期徒刑5月；又意圖為自己不法之所
    有，而搶奪他人之動產，累犯，處有期徒刑10月，經核於法
    並無違誤，量刑亦屬妥適。被告上訴意旨以其當初經警方以
    竊盜罪函送，結果起訴時將其變更為搶奪罪，故不服，且其
    並未犯搶奪罪，告訴人丙○○○部分其沒有犯罪，而告訴人
    乙○○部分其只是詐欺或竊盜，不是要搶奪云云；惟就證據
    取捨及證據證明力之判斷與對事實之認定，俱屬事實審法院
    之職權，苟無違背證據法則及論理法則，自不能任意指為違
    法，本件原判決已就被告所為之辯解事項詳予調查，且就證
    據資料採信與不採信各點逐一指駁，併說明其證據取捨及證
    明力判斷之心證理由，並無上訴意旨所稱之不當及違法，被
    告上訴意旨就同一證據資料為不同之評價，顯係就不影響判
    決本旨之單純事實再為爭辯，不足以認為原判決有何不當或
    違法而構成應予撤銷之事由；從而，被告之上訴，應予駁回
    。
據上論斷，應依刑事訴訟法第368條，判決如主文。
本案經檢察官王壬貴到庭執行職務。
中    華    民    國    99    年    9     月    10    日
                  刑事第十一庭  審判長法  官  許宗和
                                      法  官  林海祥
                                      法  官  潘進柳
以上正本證明與原本無異。
如不服本判決，應於收受送達後10日內向本院提出上訴書狀，其
未敘述上訴之理由者並得於提起上訴後10日內向本院補提理由書
（均須按他造當事人之人數附繕本）「切勿逕送上級法院」。
                                      書記官  任正人
中    華    民    國    99    年    9     月    10    日
附錄：本案論罪科刑法條全文
刑法第325條（普通搶奪罪）
意圖為自己或第三人不法之所有，而搶奪他人之動產者，處6 月
以上5 年以下有期徒刑。
因而致人於死者，處無期徒刑或7 年以上有期徒刑，致重傷者，
處3 年以上10年以下有期徒刑。
第1項之未遂犯罰之。

司法院資訊處製作；財團法人民間司法改革基金會備份。
